臺灣高等法院刑事裁定
111年度抗字第1063號
抗 告 人即
再審聲請人  鄭國欽
上列抗告人即再審聲請人因自訴芮繼忠毀損案件，不服臺灣桃園
地方法院111年度聲再字第14號，中華民國111年5月27日駁回再
審聲請之裁定，提起抗告，本院裁定如下：
    主  文
抗告駁回。 
    理  由
一、按抗告人為不服法院裁定請求直接上級法院救濟之方法，不
    因其形式上誤用上訴、再審或其他字樣而異其效力。查本件
    抗告人即再審聲請人鄭國欽（下稱抗告人）對原裁定表示不
    服，雖提出「刑事聲明異議狀」，然經原審電話查詢結果，
    抗告人表示「我認為檢察官的指揮執行不當，也對裁定結果
    不服」等語，有原審法院辦理刑事案件電話查詢紀錄表1紙
    在卷可考（見原審卷第57頁），然本案並無何確定判決已經
    檢察官指揮執行，是核其真意應係對於原裁定提起抗告，自
    應適用刑事訴訟法有關抗告之規定，合先敘明。
二、原裁定意旨略以：抗告人前因毀損等案件提起自訴，經原審
    以111年度自字第4號裁定，命抗告人應於裁定送達後5日內
    委任律師為自訴代理人，並提出委任書狀，且應按被告之人
    數提出自訴狀繕本確定在案，此有上開裁定1份在卷可參。
    惟得聲請再審者，以「確定判決」為限，縱為程序事項之裁
    定，亦不得聲請再審，業如前述，是原審111年度自字第4號
    確定裁定既非確定判決，抗告人以前開「確定裁定」為對象
    聲請再審，於法不合。從而，抗告人提出本件再審，不合法
    律上之程式，且無從補正，爰依刑事訴訟法第433條前段之
    規定，駁回抗告人再審之聲請等語。又抗告人係對於不得聲
    請再審之標的聲請再審，此為顯然違背程序規定之錯誤，自
    無再依刑事訴訟法第429條之2規定通知抗告人到場，並聽取
    檢察官及受判決人之意見之必要等語。
三、按再審係為原確定判決認定事實錯誤而設之救濟程序，當事
    人得聲請再審者，以確定判決為限，裁定不得作為聲請再審
    之對象，此觀之刑事訴訟法第420條、第421條、第422條分
    別規定得為聲請再審對象者為「有罪之判決」、「經第二審
    確定之有罪判決」、「有罪、無罪、免訴或不受理之判決」
    自明（最高法院107年度台抗字第1171號、第777號裁定要旨
    參照）；又得否作為聲請再審之客體，以及再審之聲請是否
    具備合法條件，受理再審聲請之法院，應就此先加審查，若
    其聲請再審之程序違背規定時，即應以其聲請不合法，依刑
    事訴訟法第433條規定裁定駁回之；必再審之客體無誤，並
    聲請符合法定程式，始能進而審究其再審有無理由（最高法
    院107年度台抗字第1283號裁定要旨參照）。
四、經查：
　㈠抗告人因自訴被告芮繼忠毀損等案件，經原審以111年度自字
    第4號裁定命抗告人應於裁定送達後5日內委任律師為自訴代
    理人，並提出委任書狀，且應按被告之人數提出自訴狀繕本
    確定在案，有該刑事裁定1份在卷可參（見原審卷第21至23
    頁；本院卷第27至29頁），抗告人對於此確定裁定不服聲請
    再審，原審認其係就確定裁定聲請再審，所為聲請之程序違
    背規定，且無從命補正，並無通知其到場陳述意見之必要，
    乃逕予裁定駁回抗告人之聲請，揆諸上開說明，於法並無不
    合。
　㈡至抗告意旨所陳，並未就原審裁定駁回其再審聲請之論述如
    何違法、不當為具體指摘，而其另指摘與芮繼忠等人間之紛
    爭、聲請法官及相關人員迴避等節，亦無解於其聲請再審之
    程序違背規定之事實。是抗告人之抗告意旨仍執前詞，指摘
    原審裁定不當，為無理由，應予駁回。
據上論斷，應依刑事訴訟法第412條，裁定如主文。
中　　華　　民　　國　　111 　年　　10　　月　　31　　日
                 刑事第二十三庭 審判長法　官  許永煌
　　　　　　　　　　　　　　　　　    法　官  黃美文
　　　　　　　　　　　　　　　　　    法　官  雷淑雯
以上正本證明與原本無異。
不得再抗告。
                                      書記官  林立柏
中　　華　　民　　國　　111 　年　　11　　月　　7 　　日